臺灣板橋地方法院民事判決　九十一年度婚字第二八三號
　　原　　　告　甲○○
　　被　　　告　乙○○
右當事人間請求離婚事件，本院判決如左：
    主      文
准原告與被告離婚。
訴訟費用由被告負擔。
    事      實
甲、原告方面：
  一、聲明：如主文所示。
  二、陳述：
  （一）原告與被告於民國五十八年間在台南結婚，育有二子，俱已成年，婚後共同
        辛苦工作，略有積蓄，惟於七十三、四年間，被告因經商失敗，積欠債權人
        龐大債務，致位於台北縣三重市○○○路三十七巷七號之所有房屋遭法院查
        封拍賣，此後被告即意志消沉，不事生產，逼令原告四處向親友告貸舉債度
        日，稍有不從，被告即惡言暴力相加，原告只得厚顏向親友告貸，嗣全家搬
        回台北縣三重市○○○路三十七巷七號二樓租處，詎被告竟瞞原告，將原告
        辛苦以標取會款所購回來賺取全家生計之計程車賣與他人，將賣車價款花用
        殆盡。
  （二）自被告經商失敗後，由於被告長期賦閒，不願工作養家，原告只得向工廠拿
        取物件從事家庭代工，賺取微薄收入並向親友舉債度日，曾家貧無力為炊至
        兒子以泡麵果腹，家境窘迫至此，被告依然無動於衷，不予聞問，原告在經
        年累月精神壓力，心力交瘁之下，於七十六年間某日中午，在住處二樓仰藥
        輕生，適為妹婿陳順興返家在樓梯間發見送醫急救而獲救，本以為原告之自
        殺獲救，被告會有所醒悟，詎料被告依然故我，無所事事。
  （三）由於家中經濟拮据，悉賴原告家庭代工根本無法支應全家開銷，為維持家計
        ，原告乃於七十六年十月間，在萬般無奈下，遠離家園，隻身往赴日本發展
        賺錢，並常託日本回台灣友人不時交付家庭費用予胞妹方秀琴，託方秀琴代
        付房租及安頓原告一家開銷。
  （四）被告多年來不但未善盡養家活口之責，且在未告知原告情形下，逕於八十九
        年間搬離三重住處，將個人戶籍遷至台南市○○路○段一０一巷十五號，視
        原告如同陌路，不予置理，亦未告知原告行止，加以原告遠赴日本謀賺錢供
        養家計，多年來，被告未曾以隻字片語請求原告履行同居，長期任許原告在
        異國求職，從未有要求原告履行同居之念頭，至今雙方仍在分居狀態，兩造
        婚姻關係，已屬名存實亡，家庭功能早已蕩然無存，雙方徒有夫妻之名而無
        夫妻之實，已然欠缺維持婚姻實質意義，冀求彼此恩愛逾恆，鶼鰈情深，已
        無可能，佳偶難成，夫妻緣斷，已成定局，在客觀上已無任何維持婚姻事實
        或欲回覆婚姻之希望，婚姻已現破綻，勢無和諧之望。
  （五）爰依民法第一千零五十二條第一項第五款惡意遺棄他方在繼續狀態中、同條
        第二項有重大事由，難以維持婚姻之規定，依選擇訴之合併請求判決兩造離
        婚。
  三、證據：提出戶籍謄本一件為證，並聲請訊問證人即原告之妹方秀琴。
乙、被告方面：
  一、聲明：駁回原告之訴。
  二、陳述：
  （一）承認原告於七十六年間離家至日本，兩造自此分居十餘年，且彼此間未曾聯
        絡。
  （二）被告表示要與朋友去日本工作，當時家中經濟雖然不好，但被告並未同意，
        係被告自行前往。
  （三）承認於七十三、四年間經商失敗，積欠債務致房子被查封。
  （四）否認原告曾於七十六年間自殺。被告不知道原告去日本後有沒有拿錢給子女
        ，但原告並未寄錢給被告。
  （五）被告並未逼令原告四處借錢，且被告並非長期沒有工作。
  （六）因兩造小兒子在台北縣三重市地區吸毒，為此被告始遷回台南市○○路○段
        一０一巷十五號居住。
    理      由
一、原告主張被告於七十三、四年間經商失敗後，即不事生產，復不給付家庭生活費
    用，悉賴原告向親友舉債度日及從事家庭代工，賺取微薄收入，因經濟拮据，無
    法支應全家開銷，為維持家計，原告乃於七十六年十月間，隻身往赴日本發展賺
    錢，並常託日本回台灣友人不時交付家庭費用予胞妹方秀琴，託方秀琴代付房租
    及安頓原告一家開銷，至今雙方仍在分居狀態，兩造婚姻關係，已屬名存實亡，
    家庭功能早已蕩然無存，無法繼續維持婚姻，兩造間有難以維持婚姻之重大事由
    等情，爰依民法第一千零五十二條第一項第五款惡意遺棄他方在繼續狀態中、同
    條第二項有重大事由，難以維持婚姻之規定，依選擇訴之合併，求為准兩造離婚
    之判決。被告則以：原告於七十六年間表示要與朋友去日本工作，當時家中經濟
    雖然不好，但被告並未同意，係被告自行前往，且被告並未逼令原告四處借錢，
    亦非長期沒有工作，被告會遷回台南，係因兩造小兒子在台北縣三重市地區吸毒
    ，為離開該環境所致等語，資為辯解。
二、兩造係夫妻，現婚姻關係仍存續中，有原告提出之戶籍謄本配偶欄及記事欄所載
    為證。
三、經查：
（一）原告主張兩造原共同居住於台北縣三重市○○○路三十七巷七號，原告於七十
      六年十月間自該住處離開，隻身前往日本居住，迄今兩造分居已逾十年之事實
      ，業經證人即原告之妹方秀琴於本院審理時證述屬實（見本院九十一年五月一
      日言詞辯論筆錄）。
（二）原告主張其原向親友舉債度日及從事家庭代工，賺取微薄收入，因經濟拮据，
      無法支應全家開銷，為維持家計，乃於七十六年十月間，經被告同意後，隻身
      往赴日本發展賺錢，嗣並常託日本回台灣友人不時交付家庭費用予胞妹方秀琴
      ，託方秀琴代付房租及安頓原告一家開銷之事實，核與證人方秀琴證稱：「（
      問：原告是不是有到日本？）是，有經過被告同意，因為原告要賺錢養家，原
      告到日本從事餐飲業」、「（問：原告是不是有從日本託人交家庭生活費用給
      你處理？）是。十幾年都是這樣，包括小孩結婚」、「（問：原告何時到日本
      ？）七十六年左右」等語（見同上筆錄）情節相符。而被告亦承認被告前往日
      本當時之家中經濟不佳等情，足認原告所為主張並非無據。準此，原告係因家
      中經濟拮据，為維持家計，乃於七十六年十月間，經被告同意後，離家前往日
      本，其有不能同居之正當理由至明。
（三）原告主張自七十三、四年被告經商失敗後之兩造同居時期，被告未曾負擔原告
      及子女之生活費用，悉賴原告獨自負擔生活家計之事實，業經證人方秀琴證稱
      ：「（問：被告是不是曾經因經商失敗遭受打擊？）是。七十三、七十四年間
      被告經商失敗，房子被查封拍賣，從此就沒有工作」、「問：被告有能力工作
      ？）有」、「（問：兩造家庭生活費用誰支出？）都是原告支出。去日本之前
      都是跟我們姊妹借錢，及打零工賺錢，生活過的很困難」等語（見同上筆錄）
      明確。而被告亦承認其於七十三、四年間經商失敗，積欠債務致房子被查封等
      情無訛。
（四）綜上，原告所為上開主張既與所舉證據與事實相符，且衡諸證人方秀琴為原告
      之妹，其與被告為姻親關係，要無羅織誣指被告之必要，所為證言自堪採信。
      是依上開事證，原告主張之事實，依本院調查之結果，自應認為真實。
四、按民法第一千零五十二條第二項前段規定：「有前項以外之重大事由，難以維持
    婚姻者，夫妻之一方得請求離婚。」，其目的在使夫妻請求裁判離婚之事由較富
    彈性。是夫妻間發生足使婚姻難以維持之重大事由者，雖不符合該條第一項所列
    各款情形，亦無不准依該法條第二項訴請離婚之理，最高法院八十六年三月四日
    八十六年度第二次民事庭會議決議可資參照。次按婚姻係以夫妻之共同生活為目
    的，配偶應互相協力保持其共同生活之圓滿、安全及幸福，因而夫妻應相互尊重
    以增進情感和諧及誠摯之相處，此為維持婚姻之基礎，若此基礎不復存在，致夫
    妻無法共同生活，無復合可能者，即應認有難以維持婚姻之重大事由存在。本件
    被告於七十三、四年經商失敗後，即不事生產，始終未曾給付家庭生活費用予原
    告供為家用，對於原告之生活不與聞問，任由原告獨立負擔家庭生活費用，顯見
    被告對家庭未盡為人夫之責，其已嚴重違反夫妻須互相協力保持共同生活之圓滿
    及互相扶持之婚姻目的。又原告於七十六年間因家中經濟拮据，為維持家計，經
    被告同意後，而離家前往日本發展，此後即未返家與被告共同居住生活，迄今已
    逾十年，雙方徒有夫妻之名，而無夫妻之實，彼此感情已因長期分隔而淡漠，此
    與夫妻以共同生活為目的之本質有違，而失共同生活之基礎，兩造之婚姻於客觀
    上亦已生破綻，而顯無回復共同生活之希望，且兩造至今又無復合跡象，感情已
    難再續，若勉予維持婚姻，徒增雙方仇怨，客觀上顯已難以維持婚姻。準此，兩
    造於客觀上維持婚姻之情感不復存在，在主觀上亦已喪失維持婚姻之意欲，兩造
    間婚姻所生之破綻，已無回復之希望，其情形已構成難以維持婚姻之重大事由，
    且此項重大事由，尚非可歸責原告。從而，原告依民法第一千零五十二條第二項
    之規定，請求裁判離婚，洵屬有據，應予准許。
五、本件原告係主張依民法第一千零五十二條第一項第五款及同條第二項之規定訴請
    離婚，其聲明其中一項有理由，則其餘部分不主張，是雖有單一之聲明，但訴訟
    標的則有數項，為選擇的訴之合併，本院既認原告依同法條第二項之規定請求離
    婚為有理由，已如上述，則就其餘事由即無再予審酌之必要，爰不另予論述，併
    此敘明。
六、據上論結，本件原告之訴為有理由，爰依民事訴訟法第七十八條，判決如主文。
中　　　華　　　民　　　國 　　九十一　　年　　  六   　 月 　 二十七　 日
                                     臺灣板橋地方法院家事法庭
~B法　　　官　郭光興
右正本證明與原本無異
如不服本判決，應於送達後二十日內向本院提出上訴狀
中　　　華　　　民　　　國 　　九十一　　年　　  六   　 月 　 二十七　 日
~B法院書記官　尤秋菊
